臺灣高等法院刑事判決
111年度上訴字第1241號
上  訴  人  
即  被  告  吳冠欣



上列上訴人即被告因詐欺等案件，不服臺灣新北地方法院110年
度金訴字第146號，中華民國111年1月6日第一審判決（起訴案號
：臺灣新北地方檢察署109年度少連偵字第589、605號、110年度
少連偵字第27號），提起上訴，本院判決如下：
    主  文
上訴駁回。
    理  由
一、按不服地方法院之第一審判決而上訴者，應向管轄第二審之
    高等法院為之，須提出上訴書狀，並應敘述具體理由，刑事
    訴訟法第350條第1項、第361條第1項、第2項分別定有明文
    ，此為上訴必備之程式；倘所提上訴理由非屬具體理由者，
    為上訴不合法律上之程式，且由同法第361條之立法理由第3
    項：「上訴理由是否具體，係屬第二審法院審查範圍，不在
    命補正之列。」等語可知，上訴書狀雖記載理由，但並未具
    體敘述時，則無須再命補正（最高法院97年度台上字第3889
    號判決意旨參照），第二審法院應依刑事訴訟法第362條前
    段、第367條前段之規定以判決駁回之。而所稱「具體理由
    」，並不以其書狀應引用卷內訴訟資料，具體指摘原審判決
    不當或違法之事實，亦不以於以新事實或新證據為上訴理由
    時，應具體記載足以影響判決結果之情形為必要。但上訴之
    目的，既在請求第二審法院撤銷或變更第一審之判決，所稱
    「具體」，當係抽象、空泛之反面，若僅泛言原判決認事用
    法不當、採證違法或判決不公、量刑過重等空詞，而無實際
    論述內容，即無具體可言。從而，上開法條規定上訴應敘述
    具體理由，係指須就不服判決之理由為具體之敘述，而非空
    泛之指摘而言（最高法院106年度第8次刑事庭會議決議意旨
    參照）。準此，上訴人之上訴書狀縱有敘述上訴理由，倘僅
    是徒托空言或漫事指摘，未舉出該案相關之具體事由者，即
    與未敘述具體理由無異，所為上訴即非適法。
二、上訴人即被告吳冠欣不服原判決，提起上訴，上訴意旨略以
    ：我當初是不懂事才加入詐騙集團，那時候不懂事相信上頭
    莊俊堯的話，而被他利用當成賺錢的工具，於18歲以前沒有
    任何刑事案件，當時係因家父剛過世，且家母身體也不好，
    才會傻傻相信別人，希望能從輕量刑，給我一次緩刑之機會
    云云。
三、經查：原審認定上訴人即被告吳冠欣係犯刑法第339條之4第
    1項第2款之三人以上共同詐欺取財罪、洗錢防制法第14條第
    1項之一般洗錢罪。又其與被告與本案詐騙集團成年成員就
    上開犯行間，係在合同意思範圍內，各自分擔犯罪行為之一
    部，並相互利用他人之行為，以達遂行詐欺取財及洗錢等目
    的，有犯意聯絡及行為分擔，應論以共同正犯。另被告就告
    訴人楊蕙慈匯入款項之多次提款行為，乃基於詐欺取財之單
    一犯意，時間密接、地點相同，各行為之獨立性極為薄弱，
    在刑法評價上，以視為數個舉動之接續施行，合為包括之一
    行為予以評價，屬接續犯，論以一罪即足。其以一行為同時
    觸犯三人以上共同詐欺取財罪及一般洗錢罪，屬想像競合犯
    ，應依刑法第55條規定，從一重之三人以上共同詐欺取財罪
    處斷。其所涉上開加重詐欺取財之犯行，分別侵害被害人楊
    雅如、楊蕙慈之獨立財產監督權，且犯罪之時間、空間亦有
    相當差距，且犯罪行為各自獨立，犯意各別，行為互殊，應
    予分論併罰。並以行為人責任為基礎，審酌被告正值青年，
    不思以正當途徑賺取所需，竟貪圖報酬，自甘為他人所利用
    ，加入詐欺集團之犯罪組織擔任試卡及車手之角色，無視政
    府一再宣示掃蕩詐欺集團決心，侵害各告訴人之財產法益，
    嚴重破壞社會秩序，同時增加檢警查緝及被害人求償之困難
    ，所為實有不該；兼衡其在本案犯罪中所扮演之角色及參與
    犯罪之程度、詐取款項金額、因其洗錢之行為而造成金流斷
    點，致使對犯罪不法所得之追查更形困難；惟考量被告無前
    科紀錄，此有本院被告前案紀錄表在卷可查；另斟酌被告犯
    後坦承犯罪且自白洗錢犯行之犯後態度，及其於該詐欺集團
    內之分工，較諸實際策畫佈局、分配任務、施用詐術之核心
    份子而言，僅居於聽從指示、代替涉險之次要性角色，兼衡
    被告之犯罪動機、目的、手段、所生損害，及被告自述國中
    畢業之智識程度、職業為服務業、經濟狀況不佳等一切情狀
    ，分別量處有期徒刑1年1月、1年4月，並定其應執行刑為有
    期徒刑1年10月，且原審亦敘明未扣案之犯罪所得，爰應依
    刑法第38條之1第1項、第3項之規定宣告沒收，於全部或一
    部不能沒收或不宜執行沒收時，追徵其價額，及扣案之犯罪
    所用之物，應依刑法第38條第2項前段之規定宣告沒收，均
    已詳敘所憑證據、認定理由及量刑依據。從形式上觀察，原
    判決並無認定事實錯誤、量刑瑕疵或違背法令之情形。又關
    於刑之量定，係實體法上賦予法院得為自由裁量之事項，倘
    其量刑已以行為人之行為罪責為基礎，並斟酌刑法第57條各
    款所列情狀等，在法定刑度內，酌量科刑，如無偏執一端，
    致明顯失出失入情形，上級審法院即不得單就量刑部分遽指
    為不當或違法。
四、被告上訴意旨雖懇請從輕量刑及給予緩刑云云。惟查：
　㈠刑事審判旨在實現刑罰權之分配的正義，故法院對有罪被告
    之科刑，應符合罪刑相當之原則，使輕重得宜，罰當其罪，
    以契合社會之法律感情，此所以刑法第57條明定科刑時應審
    酌一切情狀，尤應注意該條所列10款事項以為科刑輕重之標
    準，俾使法院就個案之量刑，能斟酌至當。而量刑輕重係屬
    事實審法院得依職權自由裁量之事項，苟已斟酌刑法第57條
    各款所列情狀而未逾越法定刑度，不得遽指為違法（最高法
    院72年台上字第6696號判例參照）。查原審判決關於科刑之
    部分，爰以行為人之責任為基礎，詳為審酌並說明：審酌被
    告之生活狀況、智識程度、犯罪手段，及犯罪後均坦承犯行
    之態度等一切情狀，分別量處有期徒刑1年1月、1年4月，合
    併定應執行刑有期徒刑1年10月，已屬低度量刑，且已審酌
    被告犯案情節之輕重，針對刑法第57條各款事項而為妥適量
    刑。並無濫用裁量權之情形，亦未違反比例原則，核無違法
    或不當。
　㈡又上訴意旨主張請求給予緩刑云云。惟：凡在判決前已經受
    有期徒刑以上刑之宣告確定者，即不合於緩刑條件，至於前
    之宣告刑已否執行，以及行為人犯罪時間之前或後，在所不
    問，因而前已受有期徒刑之宣告，即不得於後案宣告緩刑（
    最高法院54年台非 字第148號判例意旨參照），準此，被告
    因另犯三人以上共同詐欺取財罪，經臺灣臺北地方法院以11
    0年度審訴字第162號判決判處有期徒刑1年4月、1年2月，並
    定其應執行刑為有期徒刑1年6月，嗣經本院110年度上訴字
    第3732號判決駁回上訴確定；因另犯三人以上共同詐欺取財
    罪，經臺灣桃園地方法院以110年度審金訴字第607號判決判
    處有期徒刑1年5月、1年4月、1年3月、1年2月，並定其應執
    行刑為有期徒刑2年。此外，被告因另犯三人以上共同詐欺
    取財案件，經臺灣臺北地方法院以111年度審訴字第66號審
    理中，有本院被告前案紀錄表在卷為憑，是被告本件犯行顯
    不合於緩刑條件，自無刑法第74條之緩刑適用。從而，被告
    上訴請求依刑法第74條規定給予緩刑云云，亦無理由。是被
    告仍執前詞提起上訴，未具體指摘原判決有何違法或不當，
    構成應予撤銷之理由，亦未表明原判決之量刑有何輕重失衡
    、濫用裁量權或不適用法則之情形，構成應予撤銷之具體理
    由，已難謂提出合於刑事訴訟法第361條第1項規定之具體理
    由。
五、綜上，本件上訴未依法記載上訴之「具體理由」，其上訴顯
    屬違背法律上之程式，爰不經言詞辯論，逕予駁回。　　
據上論斷，應依刑事訴訟法第367條前段、第372條，判決如主文
。
中　　華　　民　　國　　111 　年　　4 　　月　　7 　　日
　　　　　　      刑事第七庭  審判長法　官  孫惠琳
　　　　　　　　　　　　　　　　　  法　官  王惟琪
　　　　　　　　　　　　　　　　　  法　官  連雅婷
以上正本證明與原本無異。
如不服本判決，應於收受送達後20日內向本院提出上訴書狀，其
未敘述上訴之理由者並得於提起上訴後20日內向本院補提理由書
（均須按他造當事人之人數附繕本）「切勿逕送上級法院」。
                                    書記官  潘文賢
中　　華　　民　　國　　111 　年　　4 　　月　　8 　　日